臺灣高等法院交通事件裁定　　　　　　 96年度交抗字第958號
抗　告　人　　甲○○
即受處分人
上列抗告人即受處分人因違反道路交通管理處罰條例案件，不服
臺灣臺北地方法院，中華民國九十六年十月三十一日所為裁定（
九十六年度交聲字第九七七號），提起抗告，本院裁定如下：
    主  文
原裁定撤銷，發回臺灣臺北地方法院。
    理  由
一、本件抗告人於民國九十五年十月三十一日十五時五分許，在
    臺北市○○○路與濟南路口，經臺北市政府警察局中正第一
    分局員警尤聖旻查獲其駕駛所有之自用小客車，原應懸掛車
    牌P6－3709號，卻懸掛張小觀於八十九年二月一日即已因逾
    檢註銷之A6－0261號車牌，而以其違反道路交通管理處罰條
    例第十二條第一項第五款「使用他車牌照行駛」掣單舉發（
    該裁處業本院以九十六年度交抗字第三五三號裁定駁回確定
    在案），因員警並同時舉發A6－0261號車牌所有人張小觀違
    反道路交通管理處罰條例第十二條第一項第五款「牌照借供
    他車使用」，嗣經張小觀以實際所有人及行為人為甲○○提
    起異議，經法院裁定（台灣台北地方法院九十六年度交聲字
    第四四三號）不罰後，原處分機關乃依歸責實際駕駛人而對
    本件抗告人再為本件「牌照借供他車使用」裁處，經抗告人
    以本件同一事件業經前開以「使用他車牌照行駛」及違反使
    用照稅法「使用註銷牌照」繳罰之違反行政罰法第二十四條
    第一項之二罰規定提起本件異議。原裁定則以原處分機關以
    「使用他車牌照行駛」及「牌照借供他車使用」之裁罰，係
    對二不同車號之二違規行為為處罰對象，並無違反行政罰法
    一事不二罰之原則，對抗告人異議原處分機關北監自裁字第
    40 －A00000000號處分「牌照借供他車使用」裁罰新台幣（
    下同）五千四百元部分，駁回抗告人於原審之異議；另對北
    監自裁字第40－A00000000號處分「使用他車牌照行駛」部
    分，則以已經裁定確定重行異議駁回抗告人之異議。
二、抗告人即受處分人甲○○對原裁有關原處分機關北監自裁字
    第40－A00000000號處分「牌照借供他車使用」部分抗告，
    其抗告意旨略以：道路交通管理處罰條例第十二條第一項第
    五款規定：牌照借供他車使用或使用他車牌照行駛者，考其
    該條修正草案暨委員會針對該條文討論意見，可知其包括動
    態和靜態二種情形，如果增加行駛二字，只能在行駛中可以
    取締，本件抗告人並未行駛，何以處罰，本件裁處只有員警
    反覆之證詞，及憑法官之臆測，難令其信服，為此請求撤銷
    原處分等語。
三、按道路交通管理處罰條例第十二條第一項第五款固規定：牌
    照借供他車使用或使用他車牌照行駛，處汽車所有人新台幣
    三千六百元以上一萬零八百元以下罰鍰。核該條文禁止使用
　　他車牌行駛，乃在確認車輛及車籍之使用，維持行政管理秩
　  序，況車牌懸於車上歸所有人使用保管，故逕行處罰汽車所
    有人，此於同條第二項並吊銷第五款牌照之規定自明，是要
    與一般駕駛違規行為，因實際駕駛違規人或行為人可能非汽
    車所有人，而得依同條例第八十五條主張歸責者不同，要無
    歸責之適用。又如前述，既為係車籍管理，則處罰汽車所有
    人乃指車籍登記之所有人，要與是否實際所有權誰屬無涉，
    此猶於車輛靠行、租用等於登記與實際所有人不同時益足見
    其分際。是原裁定認本件抗告人亦為已註銷A6－0261號車牌
    實際所有人而維持原處分機關「牌照借供他車使用」之裁罰
    ，是否有當？非無探究餘地。
四、再按行政罰法第二十四條第一項規定：「一行為違反數個行
    政法上義務規定而應處罰鍰者，依法定罰鍰額最高之規定裁
    處。但裁處之額度，不得低於各該規定之罰鍰最低額。前項
    違反行政法上義務行為，除應處罰鍰外，另有沒入或其他種
    類行政罰之處罰者，得依該規定併為裁處。但其處罰種類相
    同，如從一重處罰已足以達成行政目的者，不得重複裁處。
    」。即明揭「一事不二罰」原則，禁止國家對於人民之同一
    行為，以相同或類似之措施多次的處罰，是本件抗告人於所
    駕駛車上懸掛一經註銷之他人車牌行為，而違反道路交通處
    罰條例第十二條第一項第四款使用註銷牌照行駛、第五款使
    用他車牌照行駛、及使用牌照稅法第二十八條第二項「註銷
    牌照之交通工具使用公共水陸道路」等不同行政法之義務就
    處罰鍰部分，有無違一事二罰，亦應由原審詳為斟酌。
五、至本件抗告人抗告意旨所辯其未行駛一節，業於抗告人就「
    使用他車牌照行駛」處分在本院九十六年度交抗字第三五三
    號裁定已詳為採証論述，是抗告人猶執前詞指摘，顯無理由
    ，然因原裁定尚有前揭可議，仍應由本院撤銷，發回原法院
    更為適法之裁定，以符法制。
六、據上論結，應依道路交通案件處理辦法第二十六條，刑事訴
    訟法第四百十三條前段，裁定如主文。
中　　華　　民　　國　 九十六 　年　十二　月 　十三 　日
　　　　　　      刑事第六庭審判長法　官  林堭儀
　　　　　　　　　　　　          法　官  莊謙崇
　　　　 　 　　　　　　　　      法　官  陳玉雲
以上正本證明與原本無異。
不得再抗告。
                                  書記官  陳思云
中　　華　　民　　國　　96　　年　　12　　月　　14　　日
